【裁判字號】    98,訴,291
【裁判日期】    980731
【裁判案由】    違反臺灣地區與大陸地區人民關係條例等
【裁判全文】
臺灣花蓮地方法院刑事判決               98年度訴字第291號
公  訴  人  臺灣花蓮地方法院檢察署檢察官
被      告  甲○○
上列被告因違反臺灣地區與大陸地區人民關係條例等案件，經檢
察官提起公訴（98年度偵字第2566號），被告於本院準備程序中
就被訴之事實為有罪之陳述，經合議庭裁定改行簡式審判程序，
判決如下：
    主  文
甲○○違反不得使大陸地區人民非法進入臺灣地區之規定，處有
期徒刑壹年，減為有期徒刑陸月。
    事  實
一、甲○○於92年10月間，透過真實姓名、年籍不詳，綽號為「
    大頭」之成年男子介紹認識大陸地區女子薛淑玲（檢察官另
    為不起訴處分），明知其與薛淑玲並無結婚之真意，竟為使
    薛淑玲以虛偽結婚，得探親、團聚之非法方式來臺打工賺錢
    ，而與「大頭」共同基於使大陸地區人民非法進入臺灣地區
    之犯意聯絡，及與「大頭」、薛淑玲共同基於行使使公務員
    登載不實文書之犯意聯絡，甲○○與薛淑玲一同於同月24日
    在大陸地區福建省福州市辦理結婚登記，並於同月27日前往
    同市公證處辦理公證手續，甲○○隨即攜帶上開結婚公證書
    返臺，經中華民國財團法人海峽交流基金會認證後，於同年
    11月14日持上開結婚登記書等文件，向花蓮縣吉安鄉戶政事
    務所辦理其與薛淑玲結婚之戶籍登記，使不知情之承辦公務
    員將其於同年10月24日與薛淑玲結婚之不實事項，登載於職
    務上所掌之戶籍登記資料之公文書內，並據以核發載有上揭
    不實事項之戶籍謄本1 份予其收執，足以生損害於戶政機關
    管理戶籍之正確性。其又於93年1 月30日前往轄區花蓮縣警
    察局吉安分局仁里派出所進行對保，致該管派出所警員將「
    甲○○與被保人薛淑玲係夫妻關係」之不實事項，登載於「
    大陸地區人民進入臺灣地區保證書」之對保或證明機關（構
    ）簽註意見欄上，足生損害於警察機關對保之正確性。其並
    於同日委託不知情之張錦爐填具「大陸地區人民進入臺灣地
    區旅行證申請書」，向內政部警政署入出境管理局（業於96
    年1月2日改制為「內政部入出國及移民署」，下稱「入出境
    管理局」）花蓮服務處以團聚為由，申請薛淑玲來臺，並持
    上開使公務員登載不實之大陸地區人民進入臺灣地區保證書
    交付承辦人員而行使之，經入出境管理局人員為實質審核後
    ，發給大陸地區女子薛淑玲進入臺灣地區旅行證，薛淑玲於
    93年6月28日入境臺灣地區。
二、案經內政部入出國及移民署專勤事務第一大隊宜蘭專勤隊報
    告臺灣花蓮地方法院檢察署檢察官偵查起訴。
    理  由
一、按刑事訴訟法第273 條之1 第1 項規定，除被告所犯為死刑
    、無期徒刑、最輕本刑為3 年以上有期徒刑之罪、或高等法
    院管轄第一審案件者外，於審判期日前之程序進行中，被告
    先就被訴事實為有罪之陳述時，審判長得告知被告簡式審判
    程序之旨，並聽取當事人、代理人、辯護人及輔佐人之意見
    後，裁定進行簡式審判程序。經查，本件被告甲○○被訴違
    反臺灣地區與大陸地區人民關係條例一案，為前開不得進行
    簡式審判程序以外之案件，且被告於本院行準備程序時就被
    訴事實為有罪之陳述，經本院告知被告簡式審判程序之旨，
    並聽取被告之意見後，爰依前開刑事訴訟法第273條之1 第1
    項之規定，當庭裁定改依簡式審判程序並由受命法官獨任審
    判之，合先敘明。
二、上開犯罪事實，業據被告於警詢、偵查及本院審理時均坦承
    不諱，此外並有福建省福州市公證處結婚公證書、財團法人
    海峽交流基金會證明、大陸地區人民進入臺灣地區旅行證申
    請書、大陸地區人民進入臺灣地區保證書、大陸地區人民申
    請來臺查詢表、旅客出入境記錄查詢表各1 份在卷足參，足
    認被告上開任意性之自白與事實相符，本件事證明確，被告
    上開犯行堪予認定，應依法論科。
三、查被告行為後刑法於94年2月2日修正公布，95年7月1日施行
    ，而修正後刑法第2條第1項規定：「行為後法律有變更者，
    適用行為時之法律。但行為後之法律有利於行為人者，適用
    最有利於行為人之法律。」係規範行為後法律變更所生新舊
    法律比較適用之準據法，於新法施行後，應適用修正後刑法
    第2條第1項之規定，為「從舊從輕」之比較。且於比較時應
    就罪刑有關之共犯、未遂犯、想像競合犯、牽連犯、連續犯
    、結合犯，以及累犯加重、自首減輕暨其他法定加減（如身
    分加減）與加減例等一切規定，綜其全部罪刑之結果而為比
    較，且就比較之結果，須為整體之適用，不能割裂分別適用
    各該有利於行為人之法律，此即法律變更之比較適用所應遵
    守之「罪刑綜合比較原則」及「擇用整體性原則」。再從刑
    附屬於主刑，除法律有特別規定者外，依主刑所適用之法律
    （參見最高法院24年上字第4634號判例、27年上字第2615號
    判例、及最高法院95年度第8 次刑事庭會議決議意旨），茲
    就本件新舊法比較結果說明如下：
（一）刑法第214條法定刑罰金部分，依修正後刑法第33條第5款
      之規定，最低額為新臺幣1,000 元，惟依被告行為時之修
      正前刑法第33條第5款規定，罰金之最低額僅新臺幣3元。
      比較修正前、後之刑罰法律，適用修正後之規定，對被告
      顯未有利。
（二）刑法第55條關於牽連犯之規定業經刪除，則被告所犯各罪
      ，即應予分論併罰，比較新舊法結果，以適用被告行為時
      之法律即修正前刑法第55條牽連犯之規定，較有利於被告
      。
    本院經綜合全部罪刑之結果，在適用「罪刑綜合比較原則」
    、「擇用整體性原則」（最高法院27年上字第2615號判例意
    旨參照），本案應一體適用被告行為時之法律對其較為有利
    。
四、按臺灣地區與大陸地區人民關係條例第15條第1 款規定：不
    得使大陸地區人民非法進入臺灣地區，被告為使大陸地區人
    民薛淑玲得以進入臺灣地區，竟以虛偽結婚方式，取得大陸
    地區之結婚證明書後，回臺向轄區警員辦理對保，使承辦警
    員於所掌公文書內登載上開不實事項，再據以向入出境管理
    局，持用上開登載不實之保證書，申請使薛淑玲進入臺灣地
    區團聚，足以生損害於我國警察機關對轄區戶口管理及入出
    境管理局對人民入出境管理之正確性。核被告所為，係犯刑
    法第216條、第214條之行使明知為不實之事項，而使公務員
    登載於職務上所掌之公文書罪，及臺灣地區與大陸地區人民
    關係條例第79條第1 項違反不得使大陸地區人民非法進入臺
    灣地區罪。其使公務員登載不實之低度行為，應為行使之高
    度行為所吸收，不另論罪。被告、「大頭」與薛淑玲間就上
    開行使明知為不實之事項，而使公務員登載於職務上所掌之
    公文書罪及被告與「大頭」間就上開違反不得使大陸地區人
    民非法進入臺灣地區罪，均有犯意聯絡及行為分擔，均為共
    同正犯。被告所犯上開行使使公務員登載不實文書罪及違反
    不得使大陸地區人民非法進入臺灣地區罪，2 罪間有方法、
    結果之牽連關係，為牽連犯，應依修正前刑法第55條規定從
    一重依臺灣地區與大陸地區人民關係條例第79條第1 項規定
    處斷。爰審酌被告前有妨害家庭之前科紀錄，以假結婚之方
    式使薛淑玲進入臺灣地區，有礙於政府對入出國之管理與國
    家安全之維護，薛淑玲入境後行蹤成謎，造成政府對大陸地
    區人民入出境管理之缺口，被告犯後自白，態度尚佳等一切
    情狀，量處如主文所示之刑。復查被告犯罪之時間，係於96
    年4月24 日以前，符合減刑條件，應依中華民國九十六年罪
    犯減刑條例第2條第1項第3 款之規定，就其犯上開之罪所宣
    告之刑，減其刑期二分之一，如主文所示。
據上論斷，依刑事訴訟法第273條之1第1項、第299條，臺灣地區
與大陸地區人民關係條例第79條第1項、第15條第1款，刑法第11
條前段、第2條第1項前段、第28條、第216條、第214條，修正前
刑法第55條，中華民國九十六年罪犯減刑條例第2條第1項第3 款
、第7條，廢止前罰金罰鍰提高標準條例第1條前段，95年5 月17
日修正前罰金罰鍰提高標準條例第2 條，現行法規所定貨幣單位
折算新臺幣條例第2條，判決如主文。
中    華    民    國    98    年    7     月    31    日
                  刑事第三庭    法  官  湯國杰
以上正本證明與原本無異。
如不服本判決應於收受送達後10日內向本院提出上訴書狀，並應
敘述具體理由。其未敘述上訴理由者，應於上訴期間屆滿後20日
內向本院補提理由書 (均須按他造當事人之人數附繕本)「 切勿
逕送上級法院」。
中    華    民    國    98    年    7     月    31    日
                                書記官
附錄本判決論罪之法律條文：
臺灣地區與大陸地區人民關係條例第79條：
違反第15條第1款規定者，處1年以上7 年以下有期徒刑，得併科
新臺幣一百萬元以下罰金。
意圖營利而犯前項之罪者，處3年以上10 年以下有期徒刑，得併
科新臺幣五百萬元以下罰金。
前二項之首謀者，處5 年以上有期徒刑，得併科新臺幣一千萬元
以下罰金。
前三項之未遂犯罰之。
中華民國船舶、航空器或其他運輸工具所有人、營運人或船長、
機長、其他運輸工具駕駛人違反第15條第1 款規定者，主管機關
得處該中華民國船舶、航空器或其他運輸工具一定期間之停航，
或廢止其有關證照，並得停止或廢止該船長、機長或駕駛人之職
業證照或資格。
中華民國船舶、航空器或其他運輸工具所有人，有第1項至第4項
之行為或因其故意、重大過失致使第三人以其船舶、航空器或其
他運輸工具從事第1項至第4項之行為，且該行為係以運送大陸地
區人民非法進入臺灣地區為主要目的者，主管機關得沒入該船舶
、航空器或其他運輸工具。所有人明知該船舶、航空器或其他運
輸工具得沒入，為規避沒入之裁處而取得所有權者，亦同。
前項情形，如該船舶、航空器或其他運輸工具無相關主管機關得
予沒入時，得由查獲機關沒入之。
臺灣地區與大陸地區人民關係條例第15條：
下列行為不得為之：
一、使大陸地區人民非法進入臺灣地區。
二、明知臺灣地區人民未經許可，而招攬使之進入大陸地區。
三、使大陸地區人民在臺灣地區從事未經許可或與許可目的不符
    之活動。
四、僱用或留用大陸地區人民在臺灣地區從事未經許可或與許可
    範圍不符之工作。
五、居間介紹他人為前款之行為。
中華民國刑法第216條：
行使第 210 條至第 215 條之文書者，依偽造、變造文書或登載
不實事項或使登載不實事項之規定處斷。
中華民國刑法第214條：
明知為不實之事項，而使公務員登載於職務上所掌之公文書，足
以生損害於公眾或他人者，處3年以下有期徒刑、拘役或5百元以
下罰金。


司法院資訊處製作；財團法人民間司法改革基金會備份。
